臺灣高等法院臺南分院刑事判決
　　　　　　　　　　　　　　 93年度上更(一)字第556號　Ａ
上　訴　人
即　被　告　甲○○
指定辯護人　本院公設辯護人　戊○○
上列上訴人因毒品危害防制條例案件，不服臺灣雲林地方法院90
年度訴字第247號中華民國90年9月28日第一審判決（起訴案號：
臺灣雲林地方法院檢察署90年度偵字第2265號），提起上訴，判
決後經最高法院發回更審，本院判決如下：
    主  文
原判決撤銷。
甲○○連續販賣第貳級毒品，累犯，處有期徒刑柒年陸月。
販賣毒品所得新臺幣貳仟元，沒收之，如全部或一部不能沒收時
，以其財產抵償之。
    事  實
一、甲○○前於82年間因違反麻醉藥品管理條例、賭博等罪，合
    併定應執行有期徒刑6年2月確定，自83年1月4日起執行，至
    85年1月29日假釋出獄，並於88年11月5日假釋期滿，執行完
    畢。其於假釋期間屆滿後，仍不知遠離毒品，除自己施用第
    二級毒品安非他命以外，竟基於意圖營利之概括犯意，將安
    非他命分成小包，從中賺取不法利益，於89年4月13日上午6
    時19分許，以電話聯絡之方式，與丙○○約定前來其位於雲
    林縣元長鄉下寮村2鄰埔乾16號住處，以每次每包新台幣（
    下同）1000元價格，販賣與丙○○，丙○○即在該處予以施
    用。又丙○○於同日即89年4月13日下午，應至臺灣雲林地
    方法院檢察署接受強制戒治，又於同日下午13時12分許以電
    話與甲○○聯繫購買第二級毒品，並於入所前特意路過甲○○上址，以1000元價格向吳振福購買一包安非他命，準備攜
    入戒治所施用。嗣於當日下午5時許，經法警在丙○○褲子
    右口袋搜到安非他命1小包，及玻璃球吸食器1個等物品，因
    而查獲上情。
二、案經臺灣高等法院臺南分院檢察署函送臺灣雲林地方法院檢
    察署檢察官偵查起訴。
    理  由
一、訊之上訴人即被告甲○○矢口否認上開犯行，辯稱：丙○○
    於89年4月13日下午，經法警搜到前開毒品及吸食器時，曾
    供稱當日係被告載其至地檢署，且該扣押物均係被告無償轉
    讓，已為虛偽之陳述，嗣再改口稱向被告購買毒品，其證詞
    真實性不無可疑，應係誣陷被告之詞云云。
二、惟查：
  (一)證人丙○○在原審法院89年度訴字第320號案件審理時結證
    稱：「（毒品與吸食器從何來？）是我用1000元向甲○○買
    的，我是在89年4月13日上午在元長鄉龍岩村甲○○住處跟
    他買的。我們交易時並沒有別人在場。」「（為何知道甲○○有在販賣毒品？）一個綽號叫阿娟的人介紹的，我只知道
    他姓吳也是住在龍岩村，她家前面有公墓，她家從事廢車處
    理。我跟甲○○買過3、4次。大約是88年9月間開始跟他買
    ，最後一次是89年4月13日，都是在甲○○龍岩村的住處跟
    他買的。」「（為何在偵查庭陳述毒品與吸食器是甲○○給
    你的？）我在地檢署時，檢察官問我，我怕又觸犯他罪，所
    以我才會這樣說。毒品確實是我跟甲○○買的。」「（平時
    如何與甲○○聯絡？）打電話，有時是用阿娟的行動電話聯
    絡，有時是用公用電話聯絡。甲○○家裡的電話是0000000
    。」等語（詳89年度訴字第320號卷第20-21頁，附於90年度
    偵他字第6號第10-11頁）。就購買之時間、地點、價格等細
    節證述明確。雖然被告住所位於下寮村，證人誤指為龍岩村
    ，稍有錯誤，但龍岩村與下寮村相比鄰，且證人丙○○為嘉
    義縣新港人，而介紹被告與證人丙○○認識之證人乙○○則
    為雲林縣元長鄉龍岩村人，有其詳細地址在卷足憑，其對於
    雲林縣被告所住村名稍有誤認，並不影響其證言之證據力。
    參以證人丙○○與被告之友誼密切，有後述電話互動之情形
    可資佐證，應無任何攀誣被告之可能。
  (二)證人丙○○於本院89年度上訴字第1636號毒品危害防制條例
    案件調查中證稱：「那時我剛從臺北回來，身上沒有藥（按
    ：意指安非他命），所以一直找他，半夜先打給他是要買藥
    、早上有向他買一次，已經吃完，想到下午要到地檢署報到
    ，下午1點多又打電話向他買，還沒到地檢署之前先至他家
    拿的。」「（為何下午在地檢又打電話給甲○○？）那時我
    拿父親的手機打電話給他，向他講一下，我到地檢署報到，
    可能沒辦法出去了」等語(詳該上訴卷第73頁反面第4行起至
    74頁反面第5行止，附於同偵他卷第16頁第4行起至第17頁第
    5行止)。經查0000000000號行動電話確係證人丙○○所租用
    ；0000000000號之行動電話則為證人之父親丁○○所租用；
    而（05）0000000號電話為被告所使用無訛(有台灣大哥大股
    份有限公司、中華電信臺灣南區電信分局嘉義營業處覆函、
    分別附於本院89年度上訴字第1638號卷第31、27頁；及中華
    電信回函附臺灣雲林地方法院90訴字320號卷第48頁)。而上
    開情節證人丙○○亦於本院審理到庭結證屬實。再核以被告
    辯稱在證人丙○○至雲林地檢執行當日（13日）之前，其（
    05)0000000號電話並未與證人之0000000000號行動電話聯絡
    ，然13日當日其住處電話即與0000000000號行動電話有4通
    聯絡之記錄，分別為凌晨2時0分13秒、6時0分12秒、6時19
    分47秒、13時12分27秒；當日又與0000000000號行動電話有
    2次通聯記錄，分別為下午4時55分27秒、下午7時45分51秒
    (通聯記錄附於臺灣雲林地方法院89年度訴字320號卷第75頁
    )。再參以其聯絡時間與證人所稱：半夜打電話要買藥（2時
    0分13秒），早上有向他買一次藥（6時0分12秒、6時19分47
    秒），下午1時許又打電話向他買 (13時12分27秒)，進入地
    檢署之前先與其話別（0000000000號行動電話，16時55分27
    秒）之時間吻合。顯見證人丙○○確實多次以電話與被告互
    相聯絡買賣安非他命，其所證購買細節為真實可信。雖證人
    丙○○就購買安非他命之次數，於臺灣雲林地方法院90年度
    訴字第320號案件調查時，證稱「向被告購買3、4次」，已
    如前述，而就購買次數究為3次或4次，並未確定。但查證人
    丙○○於該案原審、上訴審審理時，一再結證稱確有向被告
    購買安非他命，且參酌上開之通聯記錄確有證人丙○○與被
    告電話往來之記錄，及被告上開與證人丙○○電話聯絡之供
    詞互有出入，顯有所隱瞞等情觀之，足認證人丙○○確有向
    被告購買安非他命之事實，尚不能因證人丙○○就購買次數
    部分未予確定，即影響證人就向被告購買安非他命之證詞之
    證據力。惟依「罪疑惟輕」原則，及為被告之利益，應認證
    人丙○○於89年4月13日確曾於上午及下午分次向被告購買
    安非他命之次數應為2次。
  (三)按施用毒品之人供出毒品來源因而破獲者，得減輕其刑，毒
    品危害防制條例第17條定有明文。因此關於販賣毒品案件，
    施用者為求依上開規定減輕其刑，固有隨意供出販賣者，以
    求減輕其刑，嗣再翻異前詞之情事。然本件證人丙○○於臺
    灣雲林地方法院89年度訴字第320號、本院89年度上訴字第
    1636號案件審理時，一再指稱確有向被告購買安非他命之事
    實，並於本院審理時結證稱：係與被告合資共買毒品云云。
    然而證人丙○○並不知毒品向何人購買，且依89年 4月13日
    通聯記錄情形而言，證人丙○○係以0000000000號行動電話
    聯絡，分別為凌晨 2時0分13秒、6時0分12秒、6時19分47秒
    及下午13時12分27秒；又據證人丙○○所稱上午購買後在被
    告住處施用，下午進去雲林看守所勒戒前再去被告處購買毒
    品等情以觀， 2次拿取毒品方式顯然不同，亦非二人偕同購
    買，且無如何分配毒品數量之約定，要難認係合資購買。又
    證人丙○○就購買之次數雖未能確定，但證人丙○○自82年
    間起即有施用安非他命之前科記錄，而本件案發時間係89年
    4 月，足認證人丙○○購買安非他命之來源並非僅自被告一
    人購得，衡情豈能期待其就購買次數詳為說明；再證人丙○○雖就被告之住所，稱係「龍岩村」，但證人丙○○係嘉義
    縣新港人，已如前述，而此僅係小瑕疪，並無損於其證稱向
    被告購買安非他命之證據力。尚難以上開證人證詞之小瑕疪
    ，即率為將該證據排除。至於證人丙○○所稱入所勒戒時，
    係由其父丁○○載去一節，因證人丙○○已於本院審理時結
    證其係入所前，即自行先去被告住處購買毒品後攔計程車回
    家，並經證人丁○○結證無訛，應非丁○○載丙○○去被告
    36號案件調查期日中，先則否認與證人丙○○有何電話往來
    ，堅稱是89年5月16日第1次偵查庭後才聯絡證人丙○○云云
    （詳該卷第43頁起），經受命法官提示通聯記錄後，又改稱
    ：我當天打電話跟他大姊聊天云云(詳同卷第46頁最後第2行
    ）。然在原審調查中又說：當天接到好幾通電話，丙○○說
    要把手機讓給他姊姊使用云云 (詳原審卷第19頁第2行起)。
    足認被告不但先前故意隱匿與證人聯絡交易毒品之事，而且
    事後掩飾謊言之辯詞又一再矛盾，益見其畏罪心虛。
  (四)證人丙○○於89年 4月13日被搜得之白色結晶一包，經法務
    部調查局送驗確實為第二級毒品安非他命無誤（詳90年度偵
    字第2265號偵查卷第6頁)。而被告自85年間假釋出獄後，仍
    不知遠離毒品，再度於89年間施用安非他命，經觀察勒戒後
    認有繼續施用傾向，經施以強制戒治，有被告前案紀錄表可
    考，顯見其毒癮已深。而被告自承家中有妻子及 3位小孩，
    其自己以養羊為業，一年約可賺16萬元（詳本院上訴審判筆
    錄）。然而以當今物價水準，實難想像被告如何以區區16萬
    元維持5口之家1年生計，同時又必須花費大量金錢購買毒品
    供自己施用。而吸食毒品之人通常亦有固定毒品貨源可供轉
    售，顯見被告確實有販賣安非他命牟利之主觀動機與客觀條
    件。綜上所述，被告確有於89年4月13日上午及中午，連續2
    次販賣安非他命予證人丙○○，應可認定。又毒品安非他命
    物稀價昂，為政府嚴予取締之物，被告多次販賣毒品安非他
    命苟無利可圖，被告縱使至愚亦無甘冒被移送法辦之危險，
    平白從事非法販賣之理，是其有營利之意圖甚明。本案事證
    明確，被告犯行洵堪認定。
三、查安非他命為毒品危害防制條例第 2條第2項第2款所規定之
    第2級毒品。核被告所為，係犯毒品危害防制條例第4條第2
    項之販賣第2級毒品罪，其先後2次販賣行為，時間緊接，所
    犯罪名相同，顯係基於概括犯意反覆為之，應依連續犯論以
    一罪，除無期徒刑，依法不得加重以外，其餘予以加重其刑
    。又被告甲○○前於82年間因違反麻醉藥品管理條例、賭博
    等罪，合併定應執行有期徒刑6年2月確定，自83年1月4日起
    執行，至85年1月29日假釋出獄，並於88年11月5日假釋期滿
    ，執行完畢。其於有期徒刑執行完畢後5年內之89年4月13日
    再犯本案之罪，為累犯，應依刑法第47條規定遞予加重其刑
    。
四、原審以被告罪證明確，因予論罪科刑，固非無見。惟(一)被告
    前於82年間因違反麻醉藥品管理條例、賭博等罪，合併定應
    執行有期徒刑6年2月確定，自83年 1月4日起執行，至85年1
    月29日假釋出獄，並於88年11月 5日假釋期滿，執行完畢，
    有臺灣高等法院被告全國前案記錄表在卷憑。其於有期徒刑
    執行完畢後五年內之89年 4月13日再犯本案之罪，為累犯，
    應依法遞予加重其刑，原判決疏未審酌，自有未洽。(二)販賣
    毒品所得之財物，應予沒收，如全部或一部不能沒收時，追
    徵其價額或以其財產抵償之，毒品危害防制條例第19條第 1
    項定有明文。是販賣毒品之次數，攸關應沒收之販賣所得金
    額之認定。原審依證人丙○○之證詞，而認被告販賣安非他
    命之次數為 4次，然證人僅證稱購入之次數為「3、4」次，
    已如前述，原審認定為 4次，但未詳述認定之依據，且原判
    決主文又未為「如全部或一部不能沒收時，以其財產抵償之
    」之諭知，亦有疏漏。上訴意旨否認犯罪，雖無可取，然原
    判決既有可議，即屬無可維持，自應由本院將原判決撤銷改
    判，以期適法。爰審酌被告於82年間即因販賣安非他命、賭
    博等罪，合併執行有期徒刑六年二月，於85年 1月29日假釋
    出獄，於88年11月 1日假釋期滿，不思反省，再度販賣安非
    他命，未把握國家法律給予之寬典，顯然缺乏改過向上決心
    。並斟酌被告每次所賣數量不多，以及犯後否認犯罪之態度
    等一切情狀，量處如主文第二項所示之刑。販賣毒品所得20
    00元，依毒品危害防制條例第19條第 1項，宣告沒收之，如
    全部或一部不能沒收時，以其財產抵償之。
五、公訴意旨另以：甲○○於基於意圖營利之概括犯意，自86年
    9月間某日起至89年4月12日止，以電話聯絡之方式，通知丙○○前來其位於雲林縣元長鄉下寮村2鄰埔乾16號住處，再
    將第2級毒品安非他命，以每包新台幣（下同）1000元價格
    ，連續販賣給丙○○數次。因認其涉有違反毒品危害防制條
    例第4條第2項之販賣第2級毒品安非他命罪云云。
六、按犯罪事實應依證據認定之，無證據不得認定犯罪事實，不
    能證明被告犯罪者，應諭知無罪之判決，刑事訴訟法第154
    條第2項、第301條第1項，分別定有明文。又刑事訴訟法第
    161條第1項規定：檢察官就被告犯罪事實，應負舉證責任，
    並指出證明之方法。因此，檢察官對於起訴之犯罪事實，應
    負提出證據及說服之實質舉證責任。倘其所提出之證據，不
    足為被告有罪之積極證明，或其指出證明之方法，無從說服
    法院以形成被告有罪之心證，基於無罪推定之原則，自應為
    被告無罪判決之諭知，最高法院92年台上字第128號判例可
    資參照。又認定不利於被告之事實，須依積極證據，苟積極
    證據不足為不利於被告事實之認定時，即應為有利於被告之
    認定，更不必有何有利之證據。再事實之認定，應憑證據，
    如未能發現相當證據，或證據不足以證明，自不能以推測或
    擬制之方法，為裁判基礎，最高法院30年上字第816號、40
    年台上字第86號判例亦可參照。
七、公訴人認被告甲○○涉嫌自86年間某日起至89年 4月12日止
    販賣第 2級毒品與丙○○之事實，無非以丙○○之供述為唯
    一論據。訊之上訴人即被告甲○○堅決否認有販賣第 2級毒
    品之犯行，辯稱：丙○○所言不實云云。經查證人丙○○雖
    於89年4月13日下午5時許，在臺灣雲林地方法院檢察署接受
    強制戒治時，經法警在丙○○褲子右口袋搜到安非他命1小
    包，及玻璃球吸食器1個而供陳曾向被告購買該等毒品 3、4
    次，嗣又改口陳稱係與被告合資購買。又上開部分除證人丙○○指證外，並無任何證據可供佐證，且與前述論罪科刑部
    分有扣案證物及通聯記錄可供佐證不同，而公訴人亦未就此
    部分更為舉證證實，是此部分犯罪，尚屬不能證明。又公訴
    人認此部分犯行與前述論罪科刑部分犯行，為連續犯，有裁
    判上一罪關係，爰不另為無罪諭知。
據上論斷，應依刑事訴訟法第369條第1項前段、第364條、第299
條第1項前段，毒品危害防制條例第4條第2項、第19條第1項，刑
法第11條前段、第56條、第47條，判決如主文。
本案經檢察官蘇南桓到庭執行職務。
中　　華　　民　　國　　94　　年　　 4　　月　　26　　日
                  刑事第二庭    審判長法　官  葉居正
                                      法　官　高明發
                                      法　官　李文福
以上正本證明與原本無異。
如不服本判決，應於收受本判決後十日內向本院提出上訴書狀。
其未敘述上訴理由者並得於提起上訴後十日內向本院補提理由書
狀（均須按他造當事人之人數附繕本）「切勿逕送上級法院」。
　　　　　　　　　　　　　　　　　　　書記官　李良倩
中　　華　　民　　國　　94　　年　　4 　　月　　27　　日
附錄法條：
毒品危害防制條例第4條第2項：
製造、運輸、販賣第二級毒品者，處無期徒刑或七年以上有期徒
刑，得併科新台幣七百萬元以下罰金。
毒品危害防制條例第19條第1項：
犯第4條至第9條、第12條、第13條或第14條第1項、第2項之罪者
，其供犯罪所用或因犯罪所得之財物，均沒收之，如全部或一部
不能沒收時，追徵其價額或以其財產抵償之。
